【裁判字號】    99,重訴,638
【裁判日期】    990910
【裁判案由】    債務不履行損害賠償
【裁判全文】
臺灣臺北地方法院民事判決             99年度重訴字第638號
原      告  甲○○
兼訴訟代理  乙○○
人                    之3
被      告  丙○○   原名:.
上列當事人間請求債務不履行損害賠償事件，本院於中華民國99
年8月30日言詞辯論終結，判決如下：
    主      文
被告應給付原告甲○○、乙○○各新臺幣貳仟捌佰玖拾參萬伍仟
捌佰捌拾陸點伍元，及分別自如附表所示之發票日起至清償日止
，按週年利率百分之五計算之利息。
訴訟費用由被告負擔。
    事實及理由
甲、程序方面：
    被告經合法通知，未於言詞辯論期日到場，核無民事訴訟法
    第386條各款所列情形，爰依原告之聲請，由其一造辯論而
    為判決，合先敘明。
乙、實體方面：
一、原告主張略以：
  (一)被告於民國87年底向原告甲○○佯稱其係股票上市之亞洲證
    券股份有限公司（以下簡稱「亞洲證券公司」）董事長洪榮
    生之長子，該公司主要營業項目之一為輔導中小企業股票上
    市，被告所掌控之東湖投資股份有限公司（以下簡稱「東湖
    公司」）已收購系統技術工程股份有限公司（以下簡稱「系
    統公司」）及大震網印機械股份有限公司（以下簡稱「大震
    公司」）等公司，該等公司將於數個月內申辦股票上市，俟
    其股票上市後，即可獲得高達數倍之利潤。惟因被告欠缺部
    分資金，擬向原告甲○○在新臺幣（下同）1億元之限度內
    借款週轉，並承諾簽發以該等公司為發票人之支票，在該等
    公司股票上市後，即依比例提撥股份予原告甲○○，並邀原
    告甲○○擔任上開公司之監察人之履約擔保。
  (二)原告甲○○查證後發現被告所言屬實，而當時東湖公司亦持
    有亞洲證券公司23,248,649股，如以每股票面金額10元計算
    ，則有232,486,490元之價值，即為亞洲證券公司5%以上之
    大股東，致原告甲○○誤認被告經濟信用良好，而分別於88
    年2月24日及88年3月1日與被告訂立「承諾書」及「合作協
    議書」，且依被告指示於88年2月10日起至同年6月5日止之
    期間內，將總計27,631,306元之款項，分別匯入系統公司、
    大震公司、吉也有限公司（以下簡稱「吉也公司」）、程煒
    實業有限公司（以下簡稱「程煒公司」）、敦煒實業有限公
    司（以下簡稱「敦煒公司」）等5家公司之銀行帳戶。被告
    則於訂約同時交付如附表所示以東湖公司及吉也公司為發票
    人之3張面額共計2,500萬元之支票，予原告甲○○收執，作
    為屆期向原告甲○○清償借款債務之用。被告另交付如附表
    所示以系統公司、大震公司及程煒公司為發票人之95張面額
    共計57,871,773元之支票，並約定倘系統公司及大震公司未
    於上開各支票之發票日前，完成股票上市手續，或其股票上
    市後被告遲未依約定比例提撥股份予原告甲○○擔任公司監
    察人，則原告甲○○得就已陸續屆期之各支票予以分別兌現
    ，作為被告履約之擔保。被告又將已蓋妥背書轉讓印鑑、編
    號87ND000000-0～87ND000000-0等共計250張（即25萬股）
    之亞洲證券公司股票暨其轉讓過戶申請書，作為被告履行上
    開「承諾書」及「合作協議書」內容之擔保。
  (三)原告甲○○屆期提示上開3張面額共計2,500萬元清償借款債
    務之支票，及95張面額共計57,871,773元履約擔保之支票，
    發現上開支票均因存款不足，已成為拒絕往來戶而全遭退票
    。被告亦藉故避不見面，而逃逸無蹤，被告原設籍住所地（
    即門牌號碼：臺北市大安區○○○路○段119巷6號）之建物
    早已遭拆除，作為停車場之用。嗣被告掌控之東湖公司，及
    被告宣稱投資之系統公司、大震公司、吉也公司、程煒公司
    、敦煒公司等6家公司，竟均分別自92年10月起至98年12 月
    之期間內，先後遭經濟部予以廢止登記、辦理解散清算完結
    或停業登記，顯然被告無法履行對原告甲○○「於系統公司
    及大震公司之股票上市後，依約定比例提撥股份予甲○○擔
    任監察人」之承諾。且被告提供履約擔保之系爭股票暨其轉
    讓過戶申請書，亦遭原權利人洪宗堅（即被告之叔父）向法
    院聲請除權判決（本院92年度除字第3934號除權判決)，其
    於領得新股票後，旋即將其變賣一空。雖原告甲○○向法院
    訴請撤銷上開除權判決，並以本院92年度訴字第6029號判決
    、臺灣高等法院93年度上字第324號判決獲勝訴確定，惟因
    新股票已遭洪宗堅盜賣予善意第三人，致原告甲○○是否仍
    得對所持有之系爭股票行使權利，不無疑議。至此原告甲○
    ○始確知受騙上當，向臺灣臺北地方法院檢察署對被告提出
    詐欺取財罪之刑事告訴，現正由該署檢察官通緝中。
  (四)原告甲○○於93年間以57,871,773元之50%，即28,935,886.
    5元為對價，邀原告乙○○擔任原告甲○○向萬泰商業銀行
    借貸之借款本息債務共計170,000,000元之連帶保證人。被
    告已無法履行其對原告甲○○之承諾，則原告就被告所提供
    履約擔保之如附表所示95張共計57,871,773元之支票金額請
    求賠償，爰依民法第226條第1項之債務不履行損害賠償請求
    權之法律關係，提起本件訴訟等語。
  (五)並聲明：
    被告應給付原告甲○○及乙○○各28,935,886.5元，及分別
    自如附表所示之發票日起至清償日止，按週年利率5%計算之
    利息。
二、被告未於言詞辯論期日到場，亦未提出準備書狀作何聲明或
    陳述。
三、經查，原告主張之事實，業據其提出東湖公司基本資料查詢
    、亞洲證券公司盈餘轉增資配股明細表（董監事、經理人及
    持股5%以上股東）、「承諾書」及「合作協議書」、臺北市
    第一信用合作社跨行匯款申請書、臺灣中小企業銀行跨行匯
    款入戶電匯申請書、板信商業銀行匯出匯款申請書、匯款回
    條聯、3張面額共計2,5 00萬元之支票、附表所示95張面額
    共計57,871,773元支票、被告原住所地「臺北市大安區○○
    ○路○段119巷6號」照片4幀，及東湖公司、系統公司、大震
    公司、吉也公司、程煒公司、敦煒公司等6家公司之最近基
    本資料查詢、本院92年度訴字第6029號民事判決、臺灣高等
    法院93年度上字第324號民事判決暨其確定證明書、臺灣台
    北地方法院檢察署函影本等各1件為證，核屬相符。被告經
    合法通知，未於言詞辯論期日到場，復未提出書狀作何聲明
    或陳述，堪信原告主張為真實。從而，原告依債務不履行損
    害賠償之法律關係，請求被告給付原告甲○○及原告乙○○
    各28,935,886.5元，及分別自如附表所示之發票日起至清償
    日止，按週年利率5%計算之利息，為有理由，應予准許。
四、據上論結，原告之訴有理由，爰依民事訴訟法第385條第1項
    前段、第78條，判決如主文。
中    華    民    國    99    年    9     月    10    日
                  民事第六庭  法  官      郭顏毓
以上正本係照原本作成
如對本判決上訴，須於判決送達後20日內向本院提出上訴狀。如
委任律師提起上訴者，應一併繳納上訴審裁判費。
中    華    民    國    99    年    9     月    13    日
                                書記官    林政彬

司法院資訊處製作；財團法人民間司法改革基金會備份。
